臺灣新北地方法院刑事判決
110年度訴字第1109號
公  訴  人  臺灣新北地方檢察署檢察官
被      告  何伊龍




            何玉秀




選任辯護人  黃國政律師
上列被告因傷害案件，經檢察官提起公訴（110年度偵字第22412
號），本院判決如下：
    主  文
何伊龍犯傷害罪，處拘役參拾日，如易科罰金，以新臺幣壹仟元
折算壹日。
何玉秀犯傷害罪，處拘役肆拾日，如易科罰金，以新臺幣壹仟元
折算壹日。
    事  實
一、何伊龍、何玉秀為上下樓層之鄰居關係，雙方因房屋漏水等
    問題而素有糾紛，於民國110年3月19日13時15分許，在新北
    市○○區○○路0段000巷0弄0號之樓梯間偶遇，何伊龍認何玉秀
    擋住樓梯走道，遂出言表示不滿，何玉秀聽聞亦心生不悅。
    詎其等竟各基於傷害之犯意，何玉秀先以腳踢何伊龍之臀部
    、腿部，致何伊龍重心不穩而往後倒撞到牆壁，何伊龍則徒
    手毆打何玉秀頭部，雙方徒手互相攻擊，何伊龍因而受有頭
    部及左側臀部挫傷等傷害，何玉秀則受有額頭撕裂傷約3公
    分、外傷性鼻部出血、右側髖部挫傷、右側前臂擦挫傷等傷
    害。
二、案經何伊龍、何玉秀訴由新北市政府警察局中和分局報告臺
    灣新北地方檢察署檢察官偵查起訴。　　
    理  由
壹、證據能力部分：　　　　
    本判決以下援引之審判外供述證據以及書證，本案當事人未
    爭執其證據能力（見本院訴字卷第52-53頁），而該等證據
    經本院審酌並無違法取得之情況，認為適宜做為證據，自應
    有證據能力。
貳、實體部分：
一、認定犯罪事實所憑之證據及理由：
(一)上揭犯罪事實，業據被告何伊龍於偵查及審理中坦承不諱（
    見偵卷第8-9、58-59頁、本院審訴卷第52頁、本院訴字卷第
    43、200頁），核與證人即告訴人何玉秀於警詢及偵查中之
    證述情節大致相符（見偵卷第11-16頁、偵卷第58-59頁），
    並有佛教慈濟醫療財團法人台北慈濟醫院診斷證明書、傷勢
    照片附卷可稽（見偵卷第37、43-45、67-69頁），足認被告
    何伊龍之任意性自白與事實相符，堪以採信。
(二)訊據被告何玉秀矢口否認有何傷害犯行，辯稱：我沒有踢何
    伊龍，就算有踢到也是不小心等語，辯護人則辯稱：何玉秀
    與何伊龍在樓梯間發生口角爭執，何玉秀並無踢何伊龍，何
    伊龍所受之傷害應係其過於用力毆打何玉秀，致重心不穩造
    成，所受傷勢與何玉秀無關，又何玉秀縱然在無意間與何伊
    龍有肢體接觸，何伊龍所受傷勢不可能是何玉秀所造成，何
    玉秀閃躲過程而為踢之舉動仍屬正當防衛等語。經查：
　1.證人何伊龍於警詢時證稱：案發當日何玉秀和鄰居在樓梯間
    一人站一邊聊天，我和我太太靠著牆壁走過去，我對何玉秀
    說聊天不能到旁邊一點嗎？後來我繼續往2樓上去，何玉秀
    就從我後面用腳踹我的臀部、大腿，我就往後倒，頭部撞到
    牆壁，我往後看，何玉秀在我的正後方，我就徒手打何玉秀
    的臉，何玉秀也有還手等語（見偵卷第7-10頁）；其於偵查
    中證稱：案發當日我在樓梯間要上樓，何玉秀與鄰居在樓梯
    間聊天擋住去路，我就有說要聊天是否可以去其他地方聊，
    我一爬上樓梯，何玉秀就繞到我的正後方踹我，當時我在高
    處，何玉秀在低處，我被踢後重心不穩往後倒，頭部有撞到
    ，我是因為何玉秀先踢我，我才會還手等語明確（見偵卷第
    58-59頁）。又告訴人何伊龍於案發當日前往天主教永和耕
    莘醫院急診，經診斷為頭部挫傷、左側臀部挫傷等傷害之情
    ，有該院診斷證明書及傷勢照片在卷可參（見偵卷第36-1頁
    、本院卷第83頁），而上開診斷證明書為醫師實際診視病患
    後所開立乙節，亦有該院111年1月12日耕永醫字第11100002
    61號函及附件、急診護理評估紀錄附卷足憑（見本院訴字卷
    第73-83頁），核與證人何伊龍證稱其受傷過程及部位一致
    ，足見被告何玉秀有於上揭時、地對告訴人何伊龍為傷害之
    事實。其辯護人辯稱被告何伊龍所受傷勢係其毆打被告何玉
    秀過於用力導致重心不穩所致，顯不可採。
　2.又徵之被告何玉秀於110年3月19日警詢時供稱：案發當日我
    在樓梯間與鄰居聊天，何伊龍路過時罵我，我就用腳踢他屁
    股，何伊龍就回過來攻擊我等語（見偵卷第16頁）；其於11
    0年3月27日警詢時復供稱：我和鄰居在樓梯間講話，何伊龍
    上來樓梯間，說了一段難聽的話，我當時很生氣，就踢了何
    伊龍的小腿，何伊龍之後有還手，弄得我臉部流血等語（見
    偵卷第12頁）；其於偵查中另供稱：我有踢何伊龍一下，當
    時何伊龍在我上方，結果何伊龍就反擊等語（見偵卷第59頁
    ）；其於本院準備程序及審理中翻異前詞改辯稱：沒有踢告
    訴人何伊龍，如果有，也是不小心踢到，又於警察局之供述
    為口誤云云，則由被告何玉秀上開供述，可見被告何玉秀就
    其有無故意傷害告訴人何伊龍乙節，供述明顯前後不一致。
    按被告何玉秀為脫免刑責而辯解乃人情之常，惟衡以被告何
    玉秀一開始，以傷害犯罪嫌疑人身分接受警員之訊問，其尚
    無暇思索是否藉詞掩飾自己罪行之際，明確供述係因告訴人
    何伊龍說難聽的話語，才用腳踢告訴人何伊龍，甚至於警員
    詢問被告何玉秀踢告訴人何伊龍之身體何部位時，被告何玉
    秀明確供述腿部，亦表示告訴人何伊龍也有還手等事實，而
    其於本院準備程序及審理中供述，相隔甚久，況斯時其已改
    列為傷害案件之被告，難謂無其他考量而撇清之虞，是以被
    告何玉秀於警詢、偵查時在前開環境因素所為之陳述，自具
    有極高度之可信性。倘若被告何玉秀確實未為故意傷害告訴
    人何伊龍之舉，被告何玉秀之智識程度與常人無異，豈有不
    知前述字義之理，何以對於其是不小心踢到告訴人何伊龍，
    隻字未提，此與常情有悖。況被告何玉秀於本院準備程序及
    審理中亦供述其於警詢及偵查中均有照實說等語明確（見本
    院訴字卷第55-56、200頁），且經本院勘驗被告何玉秀於11
    0年3月27日警詢筆錄結果：警詢筆錄係以一問一答之方式進
    行，員警問被告何玉秀問題時，有充分給予被告何玉秀自由
    陳述之空間，被告何玉秀回答時精神狀態正常，其於警詢之
    供述係出於自由意志所為等情，有本院勘驗筆錄在卷可憑（
    見本院訴字卷第169-171頁），顯見被告何玉秀於警詢之供
    述是自由意識下所為，足認被告何玉秀於警詢及偵查中已自
    承有在樓梯間踢踹告訴人何伊龍之身體之情。再互核證人何
    伊龍之指述情節及前揭診斷證明書、急診護理評估紀錄、傷
    勢照片相符。是被告何玉秀於審理中辯稱沒有踢告訴人何伊
    龍，警詢時因為緊張口誤等語，屬事後卸責之詞，不足為採
    。
　3.另觀之案發當時告訴人何伊龍處於被告何玉秀之上方，業據
    證人何伊龍於警詢及偵查中證述明確（見偵卷第8、58頁）
    ，並為被告何玉秀於偵查中坦認（見偵卷第59頁），衡以其
    2人身處之位置，足認被告何玉秀係刻意自下往上以腳踢告
    訴人何伊龍之臀部及小腿。是被告何玉秀及辯護人辯稱被告
    何玉秀並非故意傷害告訴人何伊龍，亦不可採。
　4.基上各情，堪認被告何玉秀有於前揭時、地傷害告訴人何伊
    龍，告訴人何伊龍上揭所受傷勢係因被告何玉秀之傷害行為
    所致。　
  5.按所謂正當防衛，係行為人對於現在不法之侵害，基於防衛
    之意思而為防衛自己或他人權利之行為。亦即正當防衛乃以
    遇有現在不法之侵害為前提，如不法侵害尚未發生或侵害業
    已過去，即無正當防衛之可言。查案發當日被告何玉秀先以
    腳踢被告何伊龍，被告何玉秀停止攻擊後，被告何伊龍復徒
    手毆打被告何玉秀頭部，業據認定如前，是被告何玉秀踢被
    告何伊龍之前，被告何玉秀並無遭被告何伊龍為現時不法侵
    害之情事，被告何伊龍毆打被告何玉秀時，被告何玉秀之侵
    害業已結束，自均與正當防衛之要件不符。
(三)綜上所述，被告何玉秀所辯顯係推諉卸責之詞，不足為採，
    本案事證明確，被告2人之犯行堪以認定，均應依法論科。
二、論罪科刑　　　　
(一)核被告2人所為，均係犯刑法第277條第1項傷害罪。
(二)爰審酌被告彼此間為鄰居，因細故發生爭執，卻未能克制情
    緒，由被告何玉秀先踢踹被告何伊龍，被告何伊龍再毆打被
    告何玉秀，而互相攻擊成傷，顯均未能尊重他人之身體權益
    ，亦欠缺情緒管理及自我控制能力，行為均屬不該，兼衡被
    告何伊龍始終坦承犯行，被告何玉秀否認犯行，及雙方未能
    達成調解，賠償所受損害，兼衡其等犯罪之動機、目的、手
    段、素行、傷害部位、受傷程度，暨被告何伊龍自述高中畢
    業之教育程度，從事餐飲業，月收入約新臺幣25,000元，經
    濟狀況尚可，被告何玉秀領有身心障礙證明，自述國中畢業
    之教育程度，收入來源為勞保退休金，需扶養小孩，經濟狀
    況尚可之家庭經濟及生活狀況等一切情狀，分別量處如主文
    所示之刑，並均諭知易科罰金之折算標準。
據上論斷，應依刑事訴訟法第299條第1項前段，判決如主文。　
本案經檢察官王聖涵提起公訴，檢察官張啓聰、高智美到庭執行
職務。
中　　華　　民　　國　　111 　年　　10 　　月　 13　　日
                  刑事第十庭     審判長法　官  連雅婷
　　　　　　　　　
　　　　　　　　　                     法  官  陳宏璋
　　　　　　　　　
　　　　　　　　　                     法  官  黃園舒
上列正本證明與原本無異。
如不服本判決，應於判決送達後20日內敘明上訴理由，向本院提
出上訴狀 (應附繕本) ，上訴於臺灣高等法院。其未敘述上訴理
由者，應於上訴期間屆滿後20日內向本院補提理由書「切勿逕送
上級法院」。
                                       書記官　莊孟凱
中　　華　　民　　國　　111 　年　　10　　月　　17　　日
附錄本案論罪科刑法條全文：
刑法第277條
傷害人之身體或健康者，處五年以下有期徒刑、拘役或五十萬元
以下罰金。
犯前項之罪，因而致人於死者，處無期徒刑或七年以上有期徒刑
；致重傷者，處三年以上十年以下有期徒刑。